【裁判字號】    94,上訴,1871
【裁判日期】    950221
【裁判案由】    違反毒品危害防制條例
【裁判全文】
臺灣高等法院高雄分院刑事判決        94年度上訴字第1871號
上  訴  人  臺灣屏東地方法院檢察署檢察官
被      告  甲○○
選任辯護人  曾慶雲律師
上列上訴人因被告違反毒品危害防制條例案件，不服臺灣屏東地
方法院94年度重訴字第7 號中華民國94年10月5 日第一審判決（
起訴案號：臺灣屏東地方法院檢察署93年度偵字第2425號），提
起上訴，本院判決如下：
    主  文
原判決撤銷。
甲○○共同製造第二級毒品，處有期徒刑玖年，褫奪公權伍年。
如附表一所示之物均沒收銷燬，如附表二所示之物均沒收。
    事  實
一、甲○○明知甲基安非他命為毒品危害防制條例第2 條第2 項
    第2 款之第二級毒品，不得製造及持有，竟與何振豪（原名
    何超盛）、何秀惠（以上2 人由檢察官另行偵查）共同基於
    製造甲基安非他命出售之犯意聯絡，自民國93年5 月2 日起
    ，由甲○○提供在其屏東縣竹田鄉○○路12之3 號租住處為
    製造甲基安非他命場所，及負責接送何秀惠前來製造甲基安
    非他命、購買容器、將製造成之液態甲基安非他命放入冰箱
    結晶等工作，何振豪提供製造器具及原料，何秀惠提供技術
    ，而在上址製造甲基安非他命，並已製造出甲基安非他命結
    晶體。嗣於93年5 月7 日11時許，甲○○與何秀惠自外返回
    欲進入前開場所時，經法務部調查局緝毒專案小組人員持臺
    灣屏東地方法院核發之搜索票前往該處執行搜索，當場查獲
    甲○○與何秀惠，並扣得如附表一所示之第二級毒品甲基安
    非他命及如附表二何振豪所有所有供製造第二級毒品甲基安
    非他命所用之原料及器材。
二、案經法務部調查局臺北市調查處及屏東縣調查站移送臺灣屏
    東地方法院檢察署檢察官偵查起訴。
    理  由
一、被告甲○○在調查中、原審及本院審理中均承認有製造甲基
    安非他命之犯罪事實（見調查卷第1 至3 頁、第一審卷第63
    至65頁、本院卷第75至85頁），此外，並有下證據證明其自
    白與事實相符：
  (一)有附表一、二所示之物扣案可佐，及查獲時之現場照片36幀
    附卷可憑（見調查卷第30～47頁）。而上述扣案之物，經送
    請法務部調查局鑑定結果，附表一編號1 所示之黑水，明顯
    有甲基安非他命結晶形成，編號2 所示之黑水，則含有甲基
    安非他命成分，編號3 所示之結晶體，亦含有甲基安非他命
    成分，附表編4 所示之物品均殘留甲基安非他命；又附表二
    編號19之物係假麻黃素結晶、編號20之物係氯假麻黃素，皆
    為製造甲基安非他命之基本料，附表二編號1 ～18所示之器
    具設施，符合甲基安非他命製程中鹵化反應、氫化反應及純
    化結晶等三步驟之多項必須設備，為一組具有由麻黃素製造
    甲基安非他命生產功能的基本器具設施組合，而屬地下毒品
    製造工廠，有該局93年6 月9 日調科壹字第09362392510 號
    檢驗通知書可稽（見調查卷第29頁）。
  (二)又固態甲基安非他命之製造過程一般有3 階段，第一階段係
    將鹽酸麻黃素經溶劑（如丙酮、乙醚）浸溶後，再加亞硫醯
    二氯經攪拌器攪拌，再經溶洗過濾風乾後，可製成氯假麻黃
    素（此階段係滷化作用）；第二階段係將氯假麻黃素加入催
    化劑（如氯化鈀，俗稱鈀金）與緩衝液（如醋酸鈉加醋酸等
    ），置入壓力攪拌桶內，通入氫氣進行氫化反應，即可將氯
    假麻黃素轉化作甲基安非他命，等反應完成後，再經側孔燒
    瓶過濾之，並以氫氧化鈉調整酸鹼值，即可製得含有甲基安
    非他命成份之滷水（即黑色水溶液，俗稱黑水或黑油）；第
    三階段為純化再結晶步驟，為將含有甲基安非他命成份之滷
    水經加熱設備熬煮，再置入冰箱（或冷凍櫃）低溫冷涷，甲
    基安非他命漸漸形成，將生成之結晶物簡單予以脫水風乾，
    即可製得甲基安非他命；附表一編號1 所示之黑水，係於冰
    箱內查獲，此業經被告陳明在卷（見調查卷第2 頁），且已
    明顯有甲基安非他命結晶形成，有前開法務部調查局檢驗通
    知書在卷可佐；是此部分之甲基安非他命黑水顯已進入第三
    階段製程；又被告在調查中並陳明附表一編號3 所示之結晶
    ，係製造過程中產生之甲基安非他命（見偵查卷第47頁反面
    ），足見被告製造甲基安非他命之行為，已達於既遂階段。
    至其於本院審理雖稱附表編號3 所示之甲基安非他命結晶係
    向他人買受，並非其製造完成之物，因與前開事實不符，不
    足為被告有利之證據。
  (三)被告在本院審理中雖稱何秀惠未參與本件製造甲基安非他命
    行為，惟其在調查中已供稱：何秀惠是我製造甲基安非他命
    的師父，我大概每天上午開車到何秀惠位於正義路住處載他
    至工廠，晚上再載他回住處，一直到今天被查獲為止。在冰
    箱內所查獲之甲基安非他命結晶（按係指附表編號1 所示之
    物），係由何秀惠製造等語（見調查卷第2 頁）。且共犯何
    秀惠於調查中也承認除於查獲當天前往上述地點外，於案發
    前一日上午也有去，並有進入屋內等語（見調查卷第20頁，
    何秀惠在調查中所為陳述，業經檢察官、被告及其辯護人同
    意作為證據，本院審酌何秀惠在調查中所為陳述，並無不當
    取供情形存在，認為適當，故得為證據），且何秀惠業經檢
    察官認其有參與本件製造甲基安非他命行為而提起公訴，有
    臺灣屏東地方法院檢察署93年度偵字第2425號起訴可參（見
    本院卷第47至50頁），從而何秀惠有參與本件製造甲基安非
    他命行為，可以認定。
  (四)又共犯何振豪有參與本件製造甲基安非他命行為，已經被告
    於本院審理中陳述明確，至於被告於調查中雖供稱，何振豪
    係因積欠其債務，而將製造甲基安非他命所用之原料及器具
    ，交其作為抵押品，何振豪並未參與甲基安非他命行為，惟
    如何振豪僅係積欠被告債務，被告如何願收受製造甲基安非
    他命之原料及器具作為抵押品，並進而以之製造甲基安非他
    命，可見被告在調查中所述何振豪交付製造甲基安非他命之
    原料及器具之原因，並非事實，應以其在本院審理中所述為
    可採。故何振豪有參與本件製造甲基安非他命行為，也可認
    定。
  (五)綜上所述，本件事證明確，被告有與同案共犯何秀惠、何振
    豪共同在屏東縣竹田鄉○○路12之3 號處所內，製造第二級
    毒品甲基安非他命之犯罪事實，可以認定。
二、查甲基安非他命係屬毒品危害防制條例第2 條第2 項第2 款
    所規定之第二級毒品；核被告甲○○所為，係犯毒品危害防
    制條例第4 條第2 項之製造第二級毒品罪。被告與何振豪、
    何秀惠間，就本件製造甲基安非他命犯行間，有犯意聯絡及
    行為分擔，均屬共同正犯。其於製造第二級毒品甲基安非他
    命後，復進而持有，其持有之低度行為應為製造之高度行為
    所吸收，不另論以持有之罪。
三、原審以被告罪證明確，而為論罪科刑，固非無見，惟(一)本件
    被告製造甲基安非他命目的在於出售，為被告所是認，而甲
    基安非他命對於施用者個人及其家庭危害至大，且國家為查
    緝不法製造或販賣之人，須投入相當之人力及財力，而被告
    既陳明其有施用甲基安非他命行為，對此當知之甚詳，竟為
    謀一己私利，夥同何秀惠等人製造甲基安非他命，足見其惡
    性不輕，查獲之毒品亦非少數，原審竟以「被告係因何振豪
    積欠其之債務遲不清償，且遍尋何振豪無著，致討債無門，
    其經濟生活乃日趨窘困，始起意以何振豪擔保債務之工具、
    原料加工製造成甲基安非他命，以抵償何振豪對其之債務，
    且其製造之成品數量尚非鉅大，毒品亦未流入市面造成實際
    危害，其因一時失慮，致觸重典，其情尚堪憫恕，認予宣告
    法定低度刑期尤嫌過重」為由，而依刑法第59條規定減輕其
    刑，顯有不當。(二)本件之參與製造甲基安非他命之人，除被
    告及何秀惠外，尚有何振豪。原判決認僅何秀惠參與製造，
    與事實不符。(三)附表三所示之吸食器及注射液，與被告之製
    造甲基安非他命行為並無關聯，業經被告陳明在卷，原判決
    認係供製造甲基安非他命所用之物，而為沒收之告。亦有未
    合。檢察官上訴意旨認原判決引用刑法第59條規定減輕其刑
    ，係屬不當，為有理由，且原判決另有不當之處，自應由本
    院將原判決撤銷改判。爰審酌被告製造甲基安非他命行為之
    目的，及其行為助長毒品之氾濫，漠視政府積極查緝毒品之
    宣導與決心，其製造毒品之數量不在少數，及其犯罪後坦承
    犯行等一切情狀，量處如主文所示之刑；又依其犯罪之性質
    ，認有褫奪公權之必要，應併宣告之。如附表一編號1 、2
    、3 所示之物，均屬第二級毒品，附表一編號4 所示之物亦
    均殘留甲基安非他命，爰應依毒品危害防制條例第18條第1
    項前段規定，均併予宣告沒收銷燬之（編號1 、2 之塑膠桶
    、編號3 之包裝袋及編號4 所示之量杯、漏斗及塑膠桶等物
    ，因與其上甲基安非他命無從析離，應併沒收銷燬之）。附
    表二編號1 至20之原料、器材等物，係共犯何振豪所有，且
    均為供本件製造第二級毒品甲基安非他命所用之物，亦據被
    告供明在卷（見本院卷第83頁），均應依毒品危害防制條例
    第19條第1 項前段規定，併予宣告沒收。至於鑑驗耗用之第
    二級毒品甲基安非他命既已滅失，自毋庸宣告沒收銷燬。又
    附表三所示之物，與被告之本件犯罪行為，並無關聯，依法
    不得宣告沒收，附此敘明。
據上論結，應依刑事訴訟法第369 條第1 項前段、第364 條、第
299 條第1 項前段，毒品危害防制條例第4 條第2 項、第18條第
1 項前段、第19條第1 項前段，刑法第11條、第28條、第37條第
2 項，判決如主文。
本案經檢察官陳建年到庭執行職務。
中    華    民    國    95    年    2     月    21    日
                  刑事第三庭    審判長法  官  周賢銳
                                      法  官  謝宏宗
                                      法  官  黃仁松
以上正本證明與原本無異。
如不服本判決應於收受本判決後10日內向本院提出上訴書狀，其
未敘述上訴理由者，並得於提起上訴後10日內向本院補提理由書
狀（均須按他造當事人之人數附繕本）「切勿逕送上級法院」。
中    華    民    國    95    年    2     月    21    日
                                      書記官  馬蕙梅
附錄本件判決論罪科刑法條：
毒品危害防制條例第4 條第2 項
製造、運輸、販賣第二級毒品者，處無期徒刑或7 年以上有期徒
刑，得併科新臺幣7百萬元以下罰金。
 附表一：
┌──┬───────────────┬───┬─────────────────────┐
│編號│物      品      名      稱    │數  量│ 備                      註               │
├──┼───────────────┼───┼─────────────────────┤
│1   │黑色水溶液                    │1 桶  │驗後合計淨重21880.00公克，純度45.84％，   │
│    │（桶內明顯有甲基安命結晶形成）│      │純質淨重10029.79公克，空包裝重1200.00公克 │
├──┼───────────────┼───┼─────────────────────┤
│2   │黑色水溶液汻                  │1 桶  │驗後合計淨重24090.00公克，純度20.30％，   │
│    │（內含甲基安非他命）          │      │純質淨重4890.27 公克，空包裝重1300.00 公克│
├──┼───────────────┼───┼─────────────────────┤
│3   │甲基安非他命結晶              │1 小包│淨重44.00公克，空包裝重8.00公克           │
├──┼───────────────┼───┼─────────────────────┤
│4   │殘留甲基安非他命之量杯        │1 個  │                                          │
│    │殘留甲基安非他命之塑膠製漏斗  │1 個  │                                          │
│    │殘留甲基安非他命之陶瓷漏斗    │1 個  │                                          │
│    │殘留甲基安非他命之塑膠桶      │15個  │                                          │
└──┴───────────────┴───┴─────────────────────┘
 附表二：
┌──┬────────────┬─────┬──────────┐
│編號│物    品      名      稱│數量及單位│備                註│
├──┼────────────┼─────┼──────────┤
│1   │搖臺                    │1 台      │                    │
├──┼────────────┼─────┼──────────┤
│2   │真空可樂瓶              │4 個      │                    │
├──┼────────────┼─────┼──────────┤
│3   │氫氣瓶（含壓力錶）      │1 個      │                    │
├──┼────────────┼─────┼──────────┤
│4   │大燒杯                  │1 個      │                    │
├──┼────────────┼─────┼──────────┤
│5   │抽真空馬達              │1 個      │                    │
├──┼────────────┼─────┼──────────┤
│6   │蘇打、醋酸納等化學藥品  │1 箱      │                    │
├──┼────────────┼─────┼──────────┤
│7   │鈀金                    │2 包      │                    │
├──┼────────────┼─────┼──────────┤
│8   │濾網                    │2 個      │                    │
├──┼────────────┼─────┼──────────┤
│9   │磅砰                    │1 個      │                    │
├──┼────────────┼─────┼──────────┤
│10  │煮鍋                    │3 個      │                    │
├──┼────────────┼─────┼──────────┤
│11  │分裝袋                  │1 包      │                    │
├──┼────────────┼─────┼──────────┤
│12  │濾紙                    │1 盒      │                    │
├──┼────────────┼─────┼──────────┤
│13  │塑膠盒                  │6 個      │                    │
├──┼────────────┼─────┼──────────┤
│14  │食鹽                    │1 大包    │                    │
├──┼────────────┼─────┼──────────┤
│15  │蒙利安命                │2 罐      │                    │
├──┼────────────┼─────┼──────────┤
│16  │試紙、溫度計            │1 包      │                    │
├──┼────────────┼─────┼──────────┤
│17  │活性碳                  │2 包      │                    │
├──┼────────────┼─────┼──────────┤
│18  │瓦斯爐                  │1 個      │                    │
├──┼────────────┼─────┼──────────┤
│19  │假麻黃素結晶            │1 小包    │驗後淨重14公克      │
│    │                        │          │空包裝重1 公克      │
├──┼────────────┼─────┼──────────┤
│20  │氯假麻黃素              │1 包      │驗後淨重4,660公克   │
│    │                        │          │空包裝重50公克      │
└──┴────────────┴─────┴──────────┘
 附表三：
┌──┬────────────┬─────┬──────────┐
│編號│物    品      名      稱│數量及單位│備                註│
├──┼────────────┼─────┼──────────┤
│1   │吸食器                  │1 組      │                    │
├──┼────────────┼─────┼──────────┤
│2   │注射液                  │1 大箱    │                    │
└──┴────────────┴─────┴──────────┘


司法院資訊處製作；財團法人民間司法改革基金會備份。
